臺灣臺北地方法院民事判決　　　　　　　100年度訴字第782號
原　　　告　丁志英
訴訟代理人　陳佑仲律師
被　　　告　陳彥翔
上列當事人間侵權行為損害賠償事件，原告提起附帶民事訴訟，
經本院刑事庭裁定移送而來（99年度北交簡附民字第54號），本
院於民國100年8月5日言詞辯論終結，判決如下：
    主      文
被告應給付原告新臺幣肆拾壹萬捌仟零貳元，及自民國九十九年
九月八日起至清償日止，按年息百分之五計算之利息。
原告其餘之訴駁回。
訴訟費用由被告負擔五分之三；餘由原告負擔。
本判決原告勝訴部分得假執行。但被告得以新臺幣肆拾壹萬捌仟
零貳元為原告預供擔保，而免為假執行。
原告其餘假執行之聲請駁回。
    事實及理由
甲、程序方面：
    按訴狀送達後，原告不得將原訴變更或追加，但擴張或減縮
    應受判決事項之聲明者，不在此限，民事訴訟法第255 條第
    1 項第3 款定有明文。本件原告起訴時起原請求被告給付新
    臺幣（下同）72萬8,126 元本息（見附民卷第2 至3 頁），
    嗣於本院民國100 年4 月7 日言詞辯論期日減縮應受判決之
    聲明請求被告給付72萬6,402 元本息（見本院卷第12頁），
    核原告所為請求金額之減少，應屬聲明之減縮，揆諸前開法
    條所示，並無不合，自應准許。
乙、實體事項
一、原告主張：被告於99年4 月11日上午11時26分許，駕駛車牌
    762-B9號營業用小客車，沿台北市○○區○○路3 段由西往
    東方向行駛，行經八德路3 段與光復北路口欲左轉光復北路
    時，本應遵守號誌指示且行經行人穿越道，竟疏未注意遵守
    號誌亦未禮讓行人先行，即貿然左轉，適伊自西向東行走於
    光復北路行人穿越道上，遭車撞擊倒地，致伊受有右股骨小
    轉子骨折、右外腳髁封鎖性骨折、頸部肌肉扭傷等傷害。伊
    因而支出醫療費用1 萬3,782 元、看護費用13萬4,400 元、
    損失薪資6 萬1,320 元、交通費用1,540 元，並請求慰撫金
    50萬元及後續復健費用及交通費用1 萬5,360 元，合計72萬
    6,402 元。爰依侵權行為法律關係請求被告如數賠償本息等
    語。併聲明：(一)被告應給付原告72萬8,126 元，及自起訴狀
    繕本送達翌日起至清償日止，按年息5 ％計算之利息。(二)願
    供擔保請准宣告假執行。
二、被告則以：伊就上開時地駕車不慎撞擊原告受傷之事實並不
    爭執，惟原告請求之看護費用非屬必要，另慰撫金亦屬過高
    ，應予酌減等語置辯。併聲明：(一)原告之訴及假執行之聲請
    均駁回。(二)如受不利判決，願供擔保請准宣告免假執行。
三、查：被告於99年4 月11日上午11時26分許，駕駛車牌762-B9
    號營業用小客車，沿台北市○○區○○路3 段由西往東方向
    行駛，行經八德路3 段與光復北路口欲左轉光復北路時，本
    應遵守號誌指示且行經行人穿越道，竟疏未注意遵守號誌亦
    未禮讓行人先行，即貿然左轉，適原告自西向東行走於光復
    北路行人穿越道上，致其遭車撞擊倒地受有右股骨小轉子骨
    折、右外腳髁封鎖性骨折、頸部肌肉扭傷等傷害之事實，為
    兩造所不爭，且有道路交通事故調查報告表、現場圖、補充
    資料表、談話紀錄表、交通事故肇事人自首情形紀錄表、交
    叉路口號誌詳細運作圖、車損及現場照片、初步分析研判表
    、國軍松山總醫院附設民眾診療服務處診斷證明書為證（見
    偵查卷第10至16頁、第18至32頁），又被告因系爭車禍業務
    過失傷害案件，業經本院以100 年度交簡上字第36號判處有
    期徒刑3 月，得易科罰金確定，亦有前揭刑事判決書可稽（
    見本院卷第33頁），併經本院調閱上開刑事卷宗核閱無誤，
    是被告於上開時地駕車撞擊原告，致原告倒地受傷之事實，
    洵堪認定。
四、按駕駛人駕駛汽車，應遵守道路交通標誌、標線、號誌之指
    示，並服從交通指揮人員之指揮；又汽車行經行人穿越道，
    遇有行人穿越時，無論有無交通指揮人員指揮或號誌指示，
    均應暫停讓行人先行通過，道路交通規則第90條、第103 條
    第2 項分別定有明文。被告駕駛上開營業小客車，既有上開
    疏未遵守道路交通號誌，且未暫停讓行人先行通過之過失，
    又案發當時天氣晴、柏油路面乾燥、無缺陷、無障礙物、視
    距良好等情，亦有道路交通事故調查報告表(二)可考（見偵查
    卷第15頁），足見被告客觀上並無不能注意之情事，且被告
    之過失駕車行為所造成原告受傷之客觀存在事實，依吾人智
    識經驗判斷，通常均有發生同樣損害結果之可能，是被告之
    過失駕駛行為與原告上開受傷結果間，有相當因果關係。故
    原告主張被告應依侵權行為損害賠償責任，自屬有據。
五、又因故意或過失，不法侵害他人之權利者，負損害賠償責任
    ，民法第184 條第1 項前段定有明文；而不法侵害他人之身
    體或健康者，對於被害人因此喪失或減少勞動能力或增加生
    活上之需要時，應負損害賠償責任；且不法毀損他人之物者
    ，被害人得請求賠償其物因毀損所減少之價額；另不法侵害
    他人之身體、健康、名譽、自由、信用、隱私、貞操，或不
    法侵害其他人格法益而情節重大者，被害人雖非財產上之損
    害，亦得請求賠償相當之金額，同法第193 條第1 項、第
    195 條第1 項前段、第196 條亦有明文。茲就原告所得請求
    被告賠償之金額，分述如下：
  (一)關於中醫費用1 萬3,782 元、受傷期間增加之交通費1,540
    元、後續復健及因此增加之交通費1 萬5,360 元及不能工作
    之損失6 萬1,320 元部分，業據原告提出醫療費用明細收據
    、計程車專用收據為憑（見附民卷第5 至9 頁、第11頁、第
    14 至16 頁），復為被告所不爭（見本院卷第12頁反面、第
    78頁），應予准許。
  (二)關於看護費部分：原告主張其因系爭車禍因無法自理生活起
    居而須聘請看護，共支出看護費13萬4,400 元云云，為被告
    所否認。查：原告於99年4 月11日因撤或造成右側髖關節及
    右側踝關節疼痛，至國軍松山總醫院急診，X 光檢查發現右
    側踝關節外踝骨折及右側股骨小轉子撕裂性骨折，故入院接
    受治療及石膏固定，並於99年4 月14日出院，出院後持續於
    99年5 月18日門診複診並拆除石膏，及99年6 月28日門診複
    診。於99年4 月11日入院至99年5 月18日門診持續石膏固定
    須看護照顧，而受傷後復原期約為3 個月，有國軍松山總醫
    院100 年5 月25日醫松醫療字第1000001272號函送病摘紀錄
    可考（見本院卷第63至64頁），參酌原告所受之傷勢及其醫
    療，堪認原告自99年4 月11日至同年5 月18日共38日，確有
    聘用看護之必要，以每日看護費用標準2,000 元計算，原告
    得向被告請求之看護費用賠償金額應為7 萬6,000 元（計算
    式：2,000 ×38＝76,000）；逾此範圍之請求，不應准許。
  (三)按慰藉金之賠償須以人格權遭遇侵害，使精神上受有痛苦為
    必要，其核給之標準固與財產上損害之計算不同，然非不可
    斟酌雙方身分資力與加害程度，及其他各種情形核定相當之
    數額（最高法院51年台上字第223 號判例意旨參照）。查：
    原告係大學畢業，兼任大有巴士股份有限公司董事，有公司
    變更登記表可憑（見本院卷第81頁），其於98年所得總額
    197 萬3,512 元，另有房屋、土地、投資共8 筆，財產總額
    2,166 萬731 元；被告為大學肄業，目前仍就學中，無業，
    於98年所得總額584 元，名下有汽車及投資各1 筆，財產總
    額1 萬元，為兩造所陳明（見本院卷第12頁反面、第78頁反
    面），且各有稅務電子閘門財產所得調件明細表可參（見本
    院卷第14至25頁）。審酌本件車禍之經過，致原告受有上述
    身體、健康之損害，多次回診治療，受傷復原期間約3 個月
    ，精神確受痛若，及兩造之身分、地位、經濟能力等一切情
    狀，認為原告請求慰撫金50萬元猶嫌過高，應核減為25萬元
    ，方屬公允。原告逾此數額之請求，即屬無據，不應准許。
六、綜上所述，原告本於侵權行為法律關係請求被告賠償41萬8,
    002 元（計算式：61,320+15,360+1,540+13,782+76,000+
    250,000 ＝418,002 ），及自起訴狀繕本送達翌日即99年9
    月8 日起（見附民卷第18頁）至清償日止，按年息5 ％計算
    之利息，為有理由，應予准許，逾此範圍，為無理由，不應
    准許。又兩造陳明願供擔保，聲請宣告假執行及免為假執行
    ，經核原告勝訴部分，所命給付之金額未逾50萬元，應依職
    權宣告假執行，被告聲請宣告免為假執行，核無不合，爰酌
    定相當之擔保金額准許之；至原告敗訴部分，其假執行之聲
    請，因訴之駁回而失所附麗，不應准許，附此敘明。
七、本件為判決之基礎已臻明確，兩造其餘之攻擊或防禦方法及
    證據，經本院斟酌後，認為均不足以影響本判決之結果，亦
    與本案爭點無涉，自無逐一詳予論駁之必要，併此敘明。
八、據上論結：原告之訴為一部有理由、一部無理由，依民事訴
    訟法第79條、第389 條第1 項第5 款、第392 條第2 項，判
    決如主文。
中    華    民    國   100    年    8     月    5     日
                  民事第四庭    法  官  胡宏文
以上正本係照原本作成。
如對本判決上訴，須於判決送達後20日內向本院提出上訴狀。如
委任律師提起上訴者，應一併繳納上訴審裁判費。
中    華    民    國   100    年    8     月    5     日
                                書記官  湯郁琪